【裁判字號】    99,重訴,14
【裁判日期】    990519
【裁判案由】    毒品危害防制條例等
【裁判全文】
臺灣桃園地方法院刑事判決              99年度重訴字第14號
公  訴  人  臺灣桃園地方法院檢察署檢察官
被      告  甲○○
選任辯護人  簡良夙律師
            周春櫻律師
上列被告因違反毒品危害防制條例案件，經檢察官提起公訴（99
年度偵字第2897號），暨移送併辦（99年度偵字第11486 號），
本院判決如下：
    主  文
甲○○共同運輸第一級毒品，處有期徒刑拾貳年陸月，扣案之第
一級毒品海洛因伍顆（合計淨重佰拾陸點伍柒公克，合計驗
餘淨重佰拾陸點貳貳公克，純度百分之柒拾壹點柒伍，純質
淨重貳佰肆拾壹點肆玖公克），沒收銷燬之，扣案包裹前述毒品
所用之保險套伍只（空包裝總重貳拾壹點零伍公克）、搭配門號
0000000000號行動電話壹具（含SIM 卡肆張）、潤滑
劑壹支，均沒收；未扣案搭配門號0000000000號之行
動電話壹具（含SIM 卡），沒收之，如全部或一部不能沒收時，
追徵其價額。
    事  實
一、甲○○、王彥人（另經臺灣桃園地方法院檢察署檢察官以99
    年度偵字第11486 號案件偵查中），以及柬普寨地區某真實
    姓名年籍不詳綽號「藍仔」之成年男子，均明知海洛因係毒
    品危害防制條例第2 條第2 項第1 款所明定之第一級毒品，
    且係屬懲治走私條例第2 條第3 項授權公告之「管制物品項
    目及其數額」所列甲類第4 款之管制進口物品，未經許可不
    得運輸、私運進口及非法持有。竟仍共同基於運輸第一級毒
    品海洛因及私運管制物品進口之犯意，由王彥人於民國99年
    1 月15日前某時在桃園縣桃園市巨蛋附近某家咖啡館，與甲
    ○○謀議自國外夾帶毒品海洛因入境之事宜，並約定事成後
    要朋分8 分之1 的夾帶毒品海洛因給甲○○，以供甲○○自
    行施用作為胃潰瘍止痛之用。嗣甲○○以其所使用之門號00
    00000000號行動電話與王彥人所使用之門號0000000000號行
    動電話聯絡，即於99年1 月15日上午某時，由王彥人駕駛車
    牌號碼不詳之自用小客車搭載至臺灣桃園國際機場搭乘華航
    CI-861號班機前往柬普寨地區，王彥人並給予甲○○新臺幣
    （下同）1 萬8,000 元作為在柬普寨地區食宿之費用。後於
    同月22日凌晨4 時許，上開柬普寨地區某綽號「藍仔」之成
    年男子，即攜帶5 顆包裹有第一級毒品海洛因之保險套毒球
    及潤滑劑1 支至甲○○所居住之飯店，2 人一同以該潤滑劑
    將上開5 顆海洛因毒球塞入甲○○之身體肛門部位後，甲○
    ○即於同日上午某時，由柬普寨金邊地區搭乘中華航空CI-8
    62號班機欲返回臺灣，嗣於當日下午3 時26分入境抵達桃園
    國際機場時，為警循線查獲，並於甲○○體中取出查扣以保
    險套包覆之第一級毒品海洛因毒球5 顆（合計淨重336.57公
    克，合計驗餘淨重336.22公克，純度71.75%，純質淨重241.
    49公克），並扣得包裹前述毒品所用之保險套5 只（空包裝
    總重21.05 公克）、搭配門號0000000000號行動電話1 具（
    含SIM 卡4 張）、潤滑劑1 支。後經甲○○之供述，員警循
    線查悉王彥人共同為本次運輸第一級毒品之犯行。
二、案經法務部調查局臺北市調查處移送臺灣桃園地方法院檢察
    署檢察官偵查起訴，暨移送併辦。
    理  由
壹、證據能力之判斷：
一、按被告以外之人於審判外之陳述，雖不符前四條之規定，而
    經當事人於審判程序同意作為證據，法院審酌該言詞陳述或
    書面陳述作成時之情況，認為適當者，亦得為證據。刑事訴
    訟法第159 條之5 第1 項定有明文。
二、查檢察官、被告甲○○及其辯護人對於本院認定犯罪事實所
    引用之證據方法，均未爭執證據能力，並同意作為證據（見
    本院卷第66頁），本院審酌其作成時之情況，認為並無不適
    當之情事，均得作為證據。
貳、認定事實所憑之證據及理由：
一、前開犯罪事實，業經被告甲○○於審判期日坦承不諱，核與
    其於警詢、偵訊、本院準備程序所自白情節相符，並有法務
    部調查局臺北市調查處搜索扣押筆錄、扣押物品目錄表、臺
    灣臺北地方法院檢察署鑑定許可書、臺北關稅局扣押貨物運
    輸工具收據及搜索筆錄、現場蒐證照片、扣案物品照片、旅
    客入出境紀錄查詢、王彥人所使用之門號0000000000號行動
    電話通聯紀錄可資佐證。而扣案以保險套包覆之毒品5 顆，
    經鑑定結果確含第一級毒品海洛因成分，合計淨重336.57公
    克，合計驗餘淨重336.22公克，純度71.75%，純質淨重241.
    49公克，空包裝總重21.05 公克，此有法務部調查局99年3
    月1 日調科壹字第09923003870 號濫用藥物實驗室鑑定書1
    件在卷可憑。綜此，由上開證物等補強證物，足證被告前開
    出於任意性自白核與事實相符。
二、綜上，被告運輸第一級毒品及私運管制物品進口之事證已臻
    明確，犯行堪予認定，應依法論科。
、論罪科刑之依據：
一、查海洛因為毒品危害防制條例第2 條第2 項第1 款所列之第
    一級毒品，並係行政院依懲治走私條例第2 條第3 項規定公
    告之「管制物品項目及其數額」甲項第4 款所列管制進出口
    之物品，不限其數額，均不得私運進口及運輸。再懲治走私
    條例第2 條第1 項所謂私運管制物品進口，係指由國外或自
    大陸地區私運管制物品，進入臺灣地區而言；輸入之既遂與
    未遂，又以是否已進入國界為標準；而運輸毒品罪祇以所運
    輸之毒品已實施運送為已足，並非以運抵目的地為犯罪完成
    之要件，區別該罪既遂或未遂，應以已否起運為準，既已起
    運，構成該罪之輸送行為即已完成，不以抵達目的地為既遂
    條件，最高法院95年度台上字第298 號判決意旨參照。查，
    本案毒品既已運抵桃園機場，並進入我國領域內，被告等私
    運管制物品毒品海洛因進口及運輸毒品海洛因之行為皆已經
    完成，即屬既遂。核被告所為，係犯毒品危害防制條例第4
    條第1 項之運輸第一級毒品罪及懲治走私條例第2 條第1 項
    之私運管制物品進口罪。其持有第一級毒品海洛因之低度行
    為，為運輸之高度行為所吸收，不另論罪。被告與王彥人，
    以及柬普寨地區某真實姓名年籍不詳綽號「藍仔」之成年男
    子間，就上揭犯行具有犯意聯絡及行為分擔，應論以共同正
    犯。又被告以一運輸、私運行為同時觸犯毒品危害防制條例
    第4 條第1 項之運輸第一級毒品罪、懲治走私條例第2 條第
    1 項之私運管制物品進口罪，為想像競合犯，應依刑法第55
    條規定，從一重之毒品危害防制條例第4 條第1 項之運輸第
    一級毒品罪處斷。
二、被告於偵查中及審判中均自白運輸第一級毒品犯行，此有警
    詢、偵訊、本院審理筆錄可稽，應依毒品危害防制條例第17
    條第2 項之規定，減輕其刑。又被告為警查獲後，於警詢、
    偵查中供出毒品來源，並經法務部調查局臺北市調查處借訊
    指認王彥人之照片，因而查獲共同正犯王彥人，有法務部調
    查局臺北市調查處函可稽（詳本院卷第73頁至第79頁），而
    王彥人所使用之門號0000000000號行動電話，確於99年1 月
    14日5 時54分7 秒、56分12秒、18時46分28秒、21時31分47
    秒、22時3 分5 秒與甲○○所使用之門號0000000000號行動
    電話，有密集通聯，且依甲○○之供述，及旅客入出境紀錄
    查詢，可知甲○○係經王彥人載送至臺灣桃園國際機場，而
    於99年1 月15日上午6 時29分出境（詳偵查卷第23頁），而
    王彥人所使用之門號0000000000號行動電話於該時段之通信
    基地台恰為「中正機場電信中心」，另該行動電話通信基地
    台多於臺北縣三重市，亦與王彥人設籍於臺北縣三重市相符
    ，此有王彥人所使用之門號0000000000號行動電話通聯紀錄
    及其個人基本資料查詢結果附卷可佐（詳本院卷第25頁至第
    59頁、第87頁），是被告指述與王彥人共犯本案，應堪採信
    。且王彥人另經臺灣桃園地方法院檢察署檢察官以99年度偵
    字第11486 號案件偵查中，有王彥人之臺灣高等法院被告前
    案紀錄表附卷可參（詳本院卷第85頁至第86頁），是被告應
    依毒品危害防制條例第17條第1 項規定，遞減其刑。按刑法
    第71條第2 項規定「有2 種以上之減輕者，先依較少之數減
    輕之」，另同法第66條規定「有期徒刑、拘役、罰金減輕者
    ，減輕其刑至2 分之1 。但同時有免除其刑之規定者，其減
    輕得減至3 分之2 」。被告有毒品危害防制條例第17條第1
    項「犯第4 條至第8 條、第10條或第11條之罪，供出毒品來
    源，因而查獲其他正犯或共犯者，減輕或免除其刑。」及第
    2 項「犯第4 條至第8 條之罪於偵查及審判中均自白者，減
    輕其刑。」之減輕原因，則依據刑法第71條第2 項規定，當
    先依毒品危害防制條例第17條第2 項減輕其刑，再依同條例
    第17條第1 項遞減其刑。
三、被告所犯運輸第一級毒品罪，於偵查、審理中均自白犯行，
    且於供出其毒品來源，使警方據以循線查獲王彥人之運輸毒
    品犯行，其法定最輕本刑無期徒刑，先依毒品危害防制條例
    第17條第2 項減輕其刑，應減為20年以下、15年以上有期徒
    刑，再依同條例第17條第1 項遞減其刑，依法得減至3 分之
    2 ，其法定最輕本刑應減為5 年以上有期徒刑。倘如辯護人
    所稱被告「宣告法定最低度之刑猶嫌過重」，而再適用刑法
    第59條規定酌減其刑，則其量刑自不應在有期徒刑5 年以上
    ，始符減輕之意旨。又按刑法第59條之酌量減輕其刑，必犯
    罪之情狀顯可憫恕，認科以最低度刑仍嫌過重者，始有其適
    用。至於同法第57條規定，科刑時應以行為人之責任為基礎
    ，並審酌一切情狀，尤應注意該條所列10款事項，為科刑重
    輕之標準，則為在法定刑內量刑輕重之依據。所謂「犯罪之
    情狀」與「一切情狀」，兩者固非有截然不同之領域，於裁
    判上酌量減輕其刑時，雖亦應就犯罪一切情形予以考量，但
    仍應審酌其犯罪情狀有無「顯可憫恕」之事由。故適用刑法
    第59條酌量減輕其刑時，雖不排除審酌同法第57條所列舉10
    款之事由，惟其程度必須達於犯罪之情狀「顯可憫恕」者，
    始可予以酌減（最高法院98年度台上字第5454號判決意旨參
    照）。查，禁絕毒品政策，乃世界各先進國家之共識，是凡
    具有一般智識之人，均能有所知悉、瞭解，於此情況下，被
    告竟為事成後朋分8 分之1 的夾帶毒品海洛因以供自行施用
    作為胃潰瘍止痛之用，鋌而走險，非法運輸大量毒品入境我
    國，造成我國社會正常秩序之潛在危害，且衡其犯罪情節，
    亦無何特殊原因或情狀存在，而被告所犯之運輸第一級毒品
    罪，於先依毒品危害防制條例第17條第2 項減輕其刑，應減
    為20年以下、15年以上有期徒刑，再依同條例第17條第1 項
    遞減其刑，依法得減至3 分之2 ，其法定最輕本刑應減為5
    年以上有期徒刑，以被告上開犯行，亦無所謂情輕法重之狀
    況可言，是尚難認在客觀上有何足引起一般人同情而確可憫
    恕之情，要無刑法第59條酌減其刑規定適用之餘地，是被告
    之辯護人辯以：被告年紀已大，且因罹患胃潰瘍，故才會誤
    觸法律，為了止痛，而運輸毒品，希望藉此獲得毒品施用以
    止痛，請法院依刑法第59條規定減輕其刑云云，尚無足採。
四、爰審酌被告明知第一級毒品海洛因對於人體有莫大之戕害，
    竟漠視毒品之危害性，為事成後朋分8 分之1 的夾帶毒品海
    洛因以供自行施用作為胃潰瘍止痛之用，鋌而走險，非法運
    輸大量毒品入境我國，對國民及自己身心健康及社會風氣具
    有潛在威脅之嚴重性，幸該等海洛因甫進入我國即為治安單
    位查獲，尚未造成毒害，兼衡被告始終坦承犯行並供出共犯
    之態度、犯罪手段、智識程度、素行，且僅係單純受利用之
    運輸工具，並非幕後策劃主導指使者，惡性非重等一切情狀
    ，量處如主文所示之刑。
五、沒收之諭知：
  (一)扣案之第一級毒品海洛因5 顆（合計淨重336.57公克，合計
    驗餘淨重336.22公克，純度71.75%，純質淨重241.49公克）
    ，不問屬於犯人與否，應依毒品危害防制條例第18條第1 項
    前段規定，併予宣告沒收並銷燬。
  (二)按毒品危害防制條例第18條第1 項規定，得諭知沒收並銷燬
    之者，以查獲之毒品及專供製造或施用毒品之器具為限，並
    不及於毒品之外包裝。而毒品外包裝既係用於包裹毒品，防
    其裸露、潮濕，便於攜帶販賣，亦係供販賣毒品所用之物，
    應依毒品危害防制條例第19條第1 項之規定宣告沒收之，方
    屬適法（最高法院98年度台上字第5467號、98年度台上字第
    3810號判決意旨參照）。又按共同正犯因相互間利用他人之
    行為，以遂行其犯意之實現，本於責任共同之原則，有關沒
    收部分，對於共犯間供犯罪所用之物，自均應為沒收之諭知
    （最高法院91年度台上字第5583號、89年度台上字第6946號
    判決意旨參照）。查，扣案之用以包裝前述第一級毒品海洛
    因所用之保險套5 只（空包裝總重21.05 公克），係共同正
    犯柬普寨地區某真實姓名年籍不詳綽號「藍仔」之成年男子
    用以包裝海洛因所用之物，該包裝係用於包裹毒品，防止毒
    品漏逸、潮濕，以便於攜帶運輸，為供運輸毒品所用之物，
    雖均因係包裝上開第一級毒品而與之密切接觸，然既經鑑定
    機關就之與毒品分別鑑析其重量，有前開法務部調查局濫用
    藥物實驗室鑑定書1 份可憑，則與第一級毒品海洛因即無難
    以析離而無法個別宣告沒收之情事（最高法院92年度台上字
    第6911號刑事判決意旨可資參照）；另扣案潤滑劑1 支係供
    將毒品塞入甲○○之身體肛門部位之用，係共同正犯綽號「
    藍仔」之成年男子所有，供本案運輸第一級毒品罪所用之物
    ，依上揭說明，均應依毒品危害防制條例第19條第1 項前段
    之規定併予宣告沒收之。上開物品既均經扣案，在事理上即
    無全部或一部不能沒收之虞，自無依同條項之規定諭知「如
    全部或一部不能沒收時，追徵其價額」之必要。
  (三)又扣案之搭配門號0000000000號行動電話1 具（含SIM 卡4
    張，按行動電話服務須以通話晶片卡為使用介面，因此電信
    公司於出租行動電話門號予消費者使用時，即同時附帶提供
    晶片卡給消費者作為門號使用之介面，故電信公司接受消費
    者申辦門號並將該門號開通上線時，該晶片卡之所有權亦移
    轉於消費者，自不能認該晶片卡仍屬電信公司所有之物。最
    高法院97年度台上字第1952號判決、97年度台上字第2230號
    判決意旨參照），係被告所有用以接聽聯繫運輸所購買海洛
    因之電話使用之物，被告亦自陳該扣案手機為其所有之物等
    語在卷，為被告所有供運輸第一級毒品所用之物，應依毒品
    危害防制條例第19條第1 項規定宣告沒收之。又未扣案搭配
    門號0000000000號行動電話1 具（含SIM 卡），屬王彥人所
    有供犯本案運輸毒品連絡用之工具，業據被告甲○○供明在
    卷，然既無證據證明業已滅失，應併依同條例第19條第1 項
    後段規定諭知沒收，如全部或一部不能沒收時，追徵其價額
    。
  (四)按毒品危害防制條例第19條所謂犯運輸毒品罪所用之物，必
    與運輸毒品犯罪本身，有直接密切之關聯為限，與該犯罪無
    直接關係之物品，自不及之（最高法院93年度台上字第1456
    號判決意旨參照）。本案共同正犯王彥人在我國境內所交付
    被告之1 萬8,000 元，係作為被告在柬普寨地區食宿之費用
    ，業據被告供明在卷，非供運輸毒品之用，亦非運輸毒品所
    得之對價，爰不為沒收之諭知。
據上論斷，應依刑事訴訟法第299 條第1 項前段，毒品危害防制
條例第4 條第1 項、第17條第2 項、第1 項、第18條第1 項前段
、第19條第1 項，懲治走私條例第2 條第1 項、第11條，刑法第
11條、第28條、第55條，判決如主文。
本案經檢察官洪敏超到庭執行職務
中    華    民    國    99    年    5    月    19    日
                  刑事第六庭  審判長法  官  宣玉華
                                    法  官  呂美玲
                                    法  官  黃立昌
以上正本證明與原本無異。
如不服本判決應於收受判決後10日內向本院提出上訴書狀，並應
敘述具體理由。其未敘述上訴理由者，應於上訴期間屆滿後20日
內向本院補提理由書（均須按他造當事人之人數附繕本）「切勿
逕送上級法院」。
                                    書記官  陳育萱
中    華    民    國    99    年    5    月    19    日
附錄本案論罪科刑法條：
毒品危害防制條例第4條
製造、運輸、販賣第一級毒品者，處死刑或無期徒刑；處無期徒
刑者，得併科新臺幣2 千萬元以下罰金。
製造、運輸、販賣第二級毒品者，處無期徒刑或7 年以上有期徒
刑，得併科新臺幣1 千萬元以下罰金。
製造、運輸、販賣第三級毒品者，處5 年以上有期徒刑，得併科
新臺幣7 百萬元以下罰金。
製造、運輸、販賣第四級毒品者，處3 年以上10年以下有期徒刑
，得併科新臺幣3 百萬元以下罰金。
製造、運輸、販賣專供製造或施用毒品之器具者，處1 年以上7
年以下有期徒刑，得併科新臺幣1 百萬元以下罰金。
前五項之未遂犯罰之。
毒品危害防制條例第17條
犯第4 條至第8 條、第10條或第11條之罪，供出毒品來源，因而
查獲其他正犯或共犯者，減輕或免除其刑。
犯第4 條至第8 條之罪於偵查及審判中均自白者，減輕其刑。
毒品危害防制條例第18條
查獲之第一、二級毒品及專供製造或施用第一、二級毒品之器具
，不問屬於犯人與否，均沒收銷燬之；查獲之第三、四級毒品及
製造或施用毒品之器具，無正當理由而擅自持有者，均沒入銷燬
之。但合於醫藥、研究或訓練之用者，得不予銷燬。
前項合於醫藥、研究或訓練用毒品或器具之管理辦法，由法務部
會同行政院衛生署定之。
毒品危害防制條例第19條
犯第4 條至第9 條、第12條、第13條或第14條第1 項、第2 項之
罪者，其供犯罪所用或因犯罪所得之財物，均沒收之，如全部或
一部不能沒收時，追徵其價額或以其財產抵償之。
為保全前項價額之追徵或以財產抵償，得於必要範圍內扣押其財
產。
犯第4 條之罪所使用之水、陸、空交通工具沒收之。
懲治走私條例第2條
私運管制物品進口、出口逾公告數額者，處7 年以下有期徒刑，
得併科新臺幣3 百萬元以下罰金。
前項之未遂犯罰之。
第1 項所稱管制物品及其數額，由行政院公告之。

司法院資訊處製作；財團法人民間司法改革基金會備份。
